臺灣高等法院刑事判決　　　　　　　 100年度上訴字第1062號
上　訴　人　臺灣基隆地方法院檢察署檢察官
被　　　告　江建濱
選任辯護人　楊思勤律師
上列上訴人因被告水土保持法案件，不服臺灣基隆地方法院99年
度訴字第798號，中華民國100年2 月10日第一審判決（起訴案號
：臺灣基隆地方法院檢察署99年度偵字第3253號），提起上訴，
本院判決如下：
    主  文
上訴駁回。
    事實及理由
一、本案經本院審理結果，認第一審以被告江建濱犯水土保持法
    第32條第1項前段之罪，判處有期徒刑6月，並諭知易科罰金
    折算之標準為新台幣1000元折算一日及宣告緩刑2 年，認事
    用法及量刑均無不當，應予維持，並引用第一審判決書記載
    之事實、證據及理由（如附件）。
二、公訴人上訴意旨略以：被告透過高秋香向信眾募款後未經許
    可，在國有山坡地上破壞植被，開挖整地，任意鳩工興建違
    章建築廟宇，並已致生水土流失之結果，被告雖坦承犯罪，
    但對於所造成之危害並未回復原貌返還國家，復無嘗試彌補
    之舉。又高秋香募集鉅資提供被告大肆整地興建廟宇，若無
    相當情誼默契，當不可能如此。被告於偵審過程中，並未試
    圖彌補過錯，亦無回復原狀之舉，僅消極以與廟宇所有權無
    涉而圖卸彌補損害之責，絲毫未提改善危害或返還土地計畫
    。原判決審酌被告在法庭上表現之態度，但對於被告造成坡
    地下方民眾生命財產之危害，以及被告是否彌補被害人即國
    家之損失等、是否去除危險等似未予審酌，不論自罪刑均衡
    性與量刑周詳之立場，似不無研求餘地。本件率予宣告被告
    緩刑，予犯罪者以年老力衰為藉口，無庸回復與彌補損失，
    而行險僥倖者亦可利用此一機會，繼續侵害國家財產與危害
    民眾安全。本案一旦確定，侵害尚存，危機猶在，而被告卻
    得緩刑寬典。犯罪現址一旦遭逢滂沱大雨或較劇地震，下方
    必釀災害，屆時率予緩刑而未審酌被告所造成危害以及回復
    原狀義務等情，必成眾矢之的。居安思危，不可不慎，國道
    三號走山釀災、基隆山崩等重大社會矚目災變，殷鑑不遠。
    司法並無必使被告囹圄相繫之意，亦不反對予被告自新機會
    ，惟使被告嘗試盡其能力回復原狀與安全後，再給予緩刑機
    會，庶近刑法寬嚴並濟之旨云云。
三、惟量刑之輕重，係屬事實審法院得依職權自由裁量之事項，
    苟已斟酌刑法第57條各款所列情狀，而未逾越法定刑度，不
    得遽指為違法（最高法院85年度台上字第2699號裁判意旨參
    照）。本件原審法院已審酌被告為圖乩童高秋香有所歸屬以
    利自己日後之投宿、問卜，旋利用高秋香違法開發山坡地而
    破壞原有坡地植生，併使土地涵水結構產生缺損終致水土流
    失，倘遇豪雨侵襲，更可能引發土石流等難以預測之災害，
    所為殊非可取而本應嚴懲，但慮及被告年歲已高（72歲）、
    智識程度低落（僅小學肄業，偵卷第3 頁警詢筆錄所載「教
    育程度」及原審法院審判筆錄第7 頁參照）、品行素行尚佳
    （本院被告前案紀錄表參照）、生活狀況堪虞（被告自陳其
    目前失業，之前則係受僱於果菜市場而為他人搬運果菜，原
    審法院審判筆錄第7 頁參照），兼以迄未推諉而表悛悔之犯
    後態度良好等一切情狀，從輕量處如主文所示之刑，併諭知
    易科罰金之折算標準。並以被告前未曾因故意犯罪受有期徒
    刑以上刑之宣告，有上開前案紀錄表可稽，本次因短於思慮
    ，方罹刑典，尤以其利用高秋香占用公有山坡地之面積尚非
    廣袤（面積總計913.92平方公尺），所為雖已致生水土流失
    ，然幸而尚未釀成災害，兼考量被告年歲已高、智識程度低
    落、生活狀況堪虞等客觀情狀，認其經此科刑教訓，當知所
    警惕，而無再犯之虞，因認被告所受刑之宣告，以暫不執行
    為適當，併宣告緩刑二年，以勵自新等情，復未逾越法定刑
    度，自不得遽指為違法。且檢察官上訴所指之事項，基隆市
    政府已行文相關單位依會勘結論辦理，依會勘結論，該違建
    已經該府都市發展處以99年4月28日基府違建字第361號核定
    拆除在案（原審卷第53頁、第55頁參照）。因此，何時拆除
    ，端視基隆市政府之行政效率，況被告僅提供土地，其上之
    違建並非被告出資，被告既非所有權人，有何權利逕行拆除
    並返還原狀？雖檢察官上訴理由又以被告與高秋香間若無相
    當情誼默契，當不可能如此云云，此為檢察官推測之詞。且
    應否給被告緩刑，仍應回歸刑法第74條規定之要件為審酌，
    尚無法以本件如予被告緩刑，即係予犯罪者以年老力衰為藉
    口，無庸回復彌補損失，行險僥倖者可利用此一機會，繼續
    侵害國家財產與危害民眾安全，該地如遭逢滂沱大雨或較劇
    地震，其下方必釀災害云云。況行政、司法本有其界線，各
    司其職，基隆市政府既已將該違建核定拆除列管在案，不論
    高秋香是否自行拆除，均應儘速拆除，若該府不儘速拆除，
    尚無法以行政之怠隋，即將該責任推至司法，並牽拖本案一
    旦確定，犯罪現址一旦遭逢滂沱大雨或較劇地震，下方釀成
    災害，屆時率予緩刑而未審酌被告所造成危害以及回復原狀
    義務，必成眾矢之的，並無限上綱至國道三號走山釀災、基
    隆山崩等重大社會矚目災變。因此本件檢察官之上訴為無理
    由，應予駁回。
據上論斷，應依刑事訴訟法第373條、第368條，判決如主文。
本案經檢察官莊俊仁到庭執行職務。
中    華    民    國   100    年    5     月    31    日
                  刑事第三庭  審判長法  官  陳博志
                                    法  官  陳德民
                                    法  官  劉興浪
以上正本證明與原本無異。
如不服本判決，應於收受送達後10日內向本院提出上訴書狀，其
未敘述上訴之理由者並得於提起上訴後10日內向本院補提理由書
（均須按他造當事人之人數附繕本）「切勿逕送上級法院」。
                                    書記官  王詩涵
中    華    民    國   100    年    5     月    31    日